【裁判字號】    90,易,851
【裁判日期】    900522
【裁判案由】    贓物
【裁判全文】
臺灣臺中地方法院刑事判決                            九十年度易字第八五一號
    公  訴  人  台灣台中地方法院檢察署檢察官
    被      告  乙○○
右列被告因贓物案件，經檢察官提起公訴（九十年度偵字第五九九號），本院判決如
左：
    主  文
乙○○無罪。
    理  由
一、公訴意旨如後附起訴書所載。
二、按犯罪事實，應依證據認定之，無證據不得推定其犯罪事實，又不能證明被告犯
    罪者，應諭知無罪之判決，刑事訴訟法第一百五十四條、第三百零一條第一項分
    別定有明文；另事實之認定，應憑證據，如未能發現相當證據，或證據不足以證
    明，自不能以推測或擬制之方法，以為裁判基礎，最高法院四十年台上字第八六
    號判例參照。本件公訴人認被告涉有故買贓物之罪嫌，無非係以該部自小客車市
    價為新台幣（下同）一百多萬元，被告竟僅以三十九萬元購得，且「阿忠」所交
    付之鑰匙係複製品非原廠所配備等為其依據；然訊之被告乙○○，固坦承以三十
    九萬元向「阿忠」購買該部自小客車，惟否認有贓物之認識，辯稱：伊是第一次
    買自小客車，沒什麼經驗，當時確實是為了貪圖便宜，才買該部車，而因「阿忠
    」當時有交付行車執照及保險卡等資料，故伊認為應該沒有問題等語。
三、經查，被告自「阿忠」處取得該部自小客車時，該部自小客車所懸掛之車牌係Ｙ
    ５－６０７９號乙節，業經被告於警訊中陳述明確，起訴書亦為如是之記載，又
    被告將該部自小客車借給友人黃宗民駕駛，於八十九年十二月十八日遭警查獲時
    ，在該車內起出牌照Ｙ５－６０７９號之行車執照、保險單、保險證原本各一份
    乙情，亦有該些證件在卷可稽，而該些證件，經本院勘驗結果，其廠牌、排氣量
    、車身式樣之記載，與該部贓車完全一樣（贓車資料詳偵卷第二四頁車輛竊盜資
    料查詢報表），且外觀上一般人甚難判別其真偽，是以被告若因該些證件而認所
    買之車輛沒有問題，與常理尚無違背之處；再被告自始均稱「係阿忠主動打電話
    問我有一輛賓士車是不是有興趣，我看車後，阿忠開價三十九萬元，我將頭期款
    八萬元交給阿忠後，阿忠就將車子、行照、鑰匙交給我，並說其餘的錢一個月一
    個月給他，付清後再辦過戶，案發後就聯絡不到阿忠了」，此有警、偵訊及本院
    各筆錄在卷可佐，而按買車者價款未付清前，出賣者不辦理過戶，乃一般賣方自
    保之交易方式，是被告購買該車未辦過戶，與常情相當，至「阿忠」若知有本案
    ，當避被告唯恐不及，被告無法找到其人，亦不難想像，故非可因被告無法找出
    阿忠說明，即謂其言必假；另依車輛竊盜資料查詢報表所載，可知該部贓車係八
    十年份的車子，自出廠迄被告購買時已近十年，其車主甲○○亦於九十年三月二
    十三日以書信向本院陳述「我車子購買一年多左右，當時車價一百多萬左右，當
    時是購買中古車，此車現今價值約六十至七十萬元」，此有甲○○親自簽名之說
    明書附卷可參，顯見該車之折舊甚快，被告購買時之市價亦非一百多萬元，而按
    貪小便宜，係人性亦係人之弱點，更是商人招來生意之手法，是非能僅因所買為
    便宜之物，即認對該物來源可能有問題必有認知，況中古車較市價便宜之因素甚
    多，諸如受過重創或急於脫手等等，至拷貝汽車鑰匙備用，亦為一般車主常有之
    行為。
四、綜上所述，認被告雖非能提供阿忠資料供查，但就全部卷證論，尚無法率認被告
    對該車必有贓物之認識，揆諸右揭判例意旨，當非能以推測之方法，遽令其負故
    買贓物之罪責。此外，復查無任何積極證據足資證明被告有何公訴人所指之犯行
    ，依右揭條文規定，自應為被告無罪之諭知。
據上論斷，應依刑事訴訟法第三百零一條第一項，判決如主文。
中      華      民      國    九十      年      五      月    二十二    日
                                        法  官  李  秋  娟
右正本證明與原本無異。
如不服本判決，應於判決送達後十日內向本院提出上訴狀，上訴於臺灣高等法院臺中
分院( 須附繕本 )。
                                        書記官
中      華      民      國    九十      年      五      月    二十二    日


司法院資訊處製作；財團法人民間司法改革基金會備份。
